臺灣臺南地方法院刑事判決　　　　　　　　　　　　九十一年度交訴字第一三六號
　　公　訴　人　臺灣台南地方法院檢察署檢察官
　　被　　　告　甲○○
　　　　　　　　乙○○
右列被告等因過失致死等案件，經檢察官提起公訴（九十一年度偵字第二七九五號）
，本院判決如左：
    主  文
甲○○從事業務之人，因業務上之過失致人於死，處有期徒刑陸月，如易科罰金，以
佰元折算壹日。
乙○○服用酒類，不能安全駕駛動力交通工具而駕駛，處有期徒刑肆月，如易科罰金
，以佰元折算壹日；又從事業務之人，因業務上之過失致人於死，處有期徒刑陸月
，如易科罰金，以佰元折算壹日。應執行有期徒刑捌月，如易科罰金，以佰元折
算壹日。
    事  實
一、甲○○係高雄市○○區○○街卅七號良運交通股份有限公司貨車司機，乙○○則
    係計程車司機，二人均為從事駕駛業務之人。乙○○於民國九十一年一月十九日
    凌晨三時許，在台南縣歸仁鄉歸仁計程車排班處飲用啤酒三罐及兩中杯高梁酒後
    ，本應注意飲酒後其吐氣所含酒精濃度超過每公升０‧二五毫克以上者，不得駕
    駛車輛，按其情節又非不能注意，其能注意竟疏未注意，於上處飲酒後吐氣所含
    酒精濃度已高達每公升０‧七七毫克，已酒醉不能安全駕駛動力交通工具，詎乙
    ○○仍不顧大眾行車之公共安全，於同日凌晨五時四十分許，酒後駕駛車號Ｕ９
    ─４９０號營業小客車搭載友人林宏松沿台南縣歸仁鄉○○○路由北往南方向行
    駛，行至忠孝北路與中山路一段之設有行車管制號誌交岔路口時，本應注意汽車
    行駛至交岔路口，其行進、轉彎，應遵守燈光號誌之指示及閃光紅燈表示停車再
    開，車輛應減速接近，先停止於交岔路口前，讓幹道車優先通行後認為安全時，
    方得續行，且其行向號誌當時為閃光紅燈，為支線道，應暫停讓幹道車先行，而
    依當時情形，客觀上又無不能注意之情事，其能注意竟因不勝酒力而疏於注意其
    行向號誌閃光紅燈之警示，未暫停讓中山路一段之幹線道車先行即逕自斜穿岔路
    口並右轉欲進入忠孝南路六十巷內，適甲○○駕駛車號ＸＫ─５８８號營業貨運
    曳引車拖掛Ｖ４─４９號半拖車之半聯結車沿中山路一段由東向西行駛而至，其
    本應注意汽車行駛時，駕駛人應注意車前狀況，並隨時採取必要之安全措施，且
    汽車行駛至交岔路口，其行進、轉彎，應遵守燈光號誌之指示及閃光黃燈表示警
    告，車輛應減速接近，注意安全，小心通過，而依當時情形，客觀上亦無不能注
    意之情事，其能注意竟亦疏於注意其行向號誌當時為閃光黃燈之警示及該處為交
    岔路口，可能會有車輛由岔路駛出之車前狀況，未減速慢行仍以時速五十公里之
    高速欲直行穿越上開交岔路口，致其所駕駛之半聯結車右前方與乙○○之計程車
    左前半部發生碰撞，造成坐在計程車內之林宏松受有頭胸腹挫傷合併腦挫傷及胸
    腔大出血之失血性休克（另乙○○部分未據其提出受有何傷害之憑據，該部分亦
    未經檢察官起訴），林宏松經送醫急救後，仍延至翌日（二十日）凌晨三時許不
    治死亡。車禍事故發生後，台南縣警察局歸仁分局歸仁派出所警員丙○○據報到
    場處理，在警員尚不知何人為肇事車輛之駕駛人前，甲○○、乙○○均主動表示
    其等為駕駛人並自首犯行，接受裁判。而乙○○經警在派出所內並測得其吐氣所
    含酒精濃度已達前開數值。
二、案經臺灣台南地方法院檢察署檢察官據報相驗後自動檢舉偵查起訴。
    理  由
一、訊據被告甲○○、乙○○對於右開時、地駕車發生碰撞車禍，致被害人林宏松死
    亡之事實均坦承不諱，復有台南縣警察局道路交通事故調查報告表、吐氣所含酒
    精濃度測試結果單、刑法第一百八十五條之三案件測試觀察紀錄表、台南縣警察
    局舉發違反道路交通管理事件通知單影本各一紙、交通事故現場照片三十幀在卷
    可資佐證，而被害人林宏松係因本件車禍不治死亡，亦經臺灣台南地方法院檢察
    署檢察官督同檢驗員相驗明確，並製有勘驗筆錄、驗斷書及相驗屍體證明書等附
    卷可憑。又被告乙○○不僅自承駕駛前有飲用啤酒及高梁酒，且其當日上午六時
    三十七分許經警測得其吐氣所含酒精濃度已達每公升０‧七七毫克，亦有前開吐
    氣所含酒精濃度測試結果單可稽。按汽車行駛時，駕駛人應注意車前狀況，並隨
    時採取必要之安全措施；汽車行駛至交岔路口，其行進、轉彎，應遵守燈光號誌
    之指示；汽車駕駛人飲用酒類後其吐氣所含酒精濃度超過每公升０‧二五毫克以
    上者，不得駕車，道路交通安全規則第九十四條第三項、第一百零二條第一項第
    一款、第一百十四條第二款分別定有明文。次按交岔路口未達設置行車管制號誌
    之標準，得於幹道設置閃光黃燈，於支道設置閃光紅燈；閃光黃燈表示警告，車
    輛應減速接近，注意安全，小心通過；閃光紅燈表示停車再開，車輛應減速接近
    ，先停止於交岔路口前，讓幹道車優先通行後認為安全時，方得續行，道路交通
    標誌標線號誌設置規則第二百二十九條第四項第二款、第二百十一條第一項第一
    款、第二款亦分別規定甚明。查被告二人係以駕駛為業，俱為富有駕駛經驗之人
    ，對於上開交通安全規則自知之甚稔，為其等應注意之事項，而肇事當時係天候
    陰、夜間有照明、柏油路面、四線道、標線清晰、有快慢車道劃分、行車管制號
    誌交岔路口、視距良好，有前開道路交通事故調查報告表載明可考，據此判斷，
    足見依當時狀況被告二人客觀上並無不能注意之情狀，而本件肇事地點係位於台
    南縣歸仁鄉○○○路與中山路一段之設有行車管制號誌交岔路口，其中中山路一
    段之行向號誌在肇事當時為閃光黃燈，且為幹線道；忠孝北路之行向號誌在肇事
    當時為閃光紅燈，並為支線道，而被告乙○○於肇事後經測試其吐氣所含酒精濃
    度已高達每公升０‧七七毫克，是其飲酒後應注意且能注意不得駕車而仍駕車，
    且駕駛車輛行經上開交岔路口，應注意能注意竟因不勝酒力致疏於注意其當時行
    向號誌閃光紅燈之警示，未暫停讓中山路一段之幹線道車先行即逕自斜穿岔路口
    並右轉欲進入忠孝南路六十巷內，適被告甲○○駕駛半聯結車沿中山路一段由東
    向西行駛而至，其應注意且能注意竟疏於注意其當時行向號誌為閃光黃燈之警示
    及該處為交岔路口，可能會有車輛由岔路駛出之車前狀況，未減速慢行仍以時速
    五十公里之高速欲直行穿越上開交岔路口，致二車均煞避不及而發生撞擊，並造
    成坐在計程車內之被害人林宏松因之不治死亡，被告二人均有違前開規定之注意
    義務，其二人均顯有過失，本件經送臺灣省台南區車輛行車事故鑑定委員會鑑定
    結果亦同此認定，並鑑定被告乙○○為肇事主因、被告甲○○為肇事次因，有該
    委員會南鑑字第九一０一四七號鑑定意見書在卷可憑。又被告乙○○於案發當日
    經警測試其吐氣所含酒精濃度為每公升０‧七七毫克，已超出法律容許之每公升
    ０．二五毫克甚多，被告乙○○於本院審理時亦自承酒後對其行車有影響等語（
    見本院九十一年六月二十日審判筆錄），再參酌被告乙○○當日係因酒後駕車不
    勝酒力致疏於注意其行向號誌閃光紅燈之警示而有本件肇事車禍發生，且經警到
    場處理時，發覺被告乙○○有「查獲、測試或訊問過程，有含糊不清、多話」等
    情事，亦有前開測試觀察紀錄表載明可徵，被告乙○○當時已因不勝酒力而影響
    其行車判斷力及控制力，致無法注意行車狀況始發生本件碰撞車禍，顯見其當時
    已不能安全駕駛動力交通工具，亦堪認定。又本件被害人林宏松係因此次車禍不
    治死亡，是被告二人之過失駕駛行為，與被害人之死亡結果間，均具有相當因果
    關係，亦無疑義。從而，本件事證已甚明確，被告二人前揭犯行，堪以認定。
二、按從事業務之人，就一定危險認識之能力較一般常人為高，故課以較高之注意義
    務，換言之，客觀上，其避免發生一定危險之期待可能性較常人為高，故其違反
    注意之可責性，自亦較重。查被告乙○○既係計程車司機，則其係從事駕駛業務
    之人無訛，而被告乙○○既以駕駛為其業務，自不問其駕駛之時間是否係下班途
    中或其計程車所搭載者為友人，均不能改變其應有之注意義務，是其駕駛之行為
    均不失為業務上行為之性質，故核被告乙○○所為，係犯刑法第一百八十五條之
    三之酒後不能安全駕駛動力交通工具而駕駛罪及同法第二百七十六條第二項之業
    務過失致人於死罪，公訴意旨認其中過失致死部分應依同條第一項之普通過失致
    死罪處斷，尚有未洽，惟起訴事實相同，爰依法變更起訴法條，併予敘明。另核
    被告甲○○所為，係犯刑法第二百七十六條第二項之業務過失致死罪。被告乙○
    ○所犯上開二罪間，犯意各別，行為互殊，應予分論併罰。又被告乙○○係酒醉
    駕車因而致人死亡，其前開過失致死罪部分應依道路交通管理處罰條例第八十六
    條第一項規定加重其刑。另被告二人肇事後未被有偵查權之公務員或機關發覺其
    為犯嫌前，留在事故現場向到場處理之警員自承犯行，進而接受裁判，此業經被
    告二人供明在卷可按，並經證人即本件車禍現場處理員警丙○○到庭陳證無訛，
    被告二人行為合乎自首之要件，均應依刑法第六十二條前段減輕其刑，被告乙○
    ○部分並依法先加後減之。爰分別審酌被告二人之品行、應負過失責任之程度即
    被告乙○○為肇事主因、甲○○為肇事次因、造成被害人死亡之結果、肇事後被
    告乙○○已與死者家屬達成民事上之和解，甲○○部分其尚未與死者家屬達成和
    解，及被告二人犯後尚能坦認犯行態度良好等一切情狀，分別量處如主文所示之
    刑，並均諭知易科罰金之折算標準及就被告乙○○部分定其應執行之刑，以資懲
    儆。
據上論斷，應依刑事訴訟法第二百九十九條第一項前段、第三百條，道路交通管理處
罰條例第八十六條第一項，刑法第十一條前段、第一百八十五條之三、第二百七十六
條第二項、第六十二條前段、第四十一條第一項前段、第二項、第五十一條第五款，
罰金罰鍰提高標準條例第一條前段、第二條，判決如主文。
本案經檢察官盧駿道到庭執行職務。
中      華      民      國      九十一      年      七      月    四    日
                                      臺灣臺南地方法院交通法庭
                                          法  官  張  瑛  宗
右正本證明與原本無異。
如不服本判決，應於判決送達後十日內，向本院提出上訴狀。
                                          書記官  陳  志  德
中      華      民      國      九十一      年      七      月    四    日
中華民國刑法第一百八十五條之三
服用毒品、麻醉藥品、酒類或其他相類之物，不能安全駕駛動力交通工具而駕駛者，
處一年以下有期徒刑、拘役或三萬元以下罰金。
中華民國刑法第二百七十六條
 (過失致死罪)
因過失致人於死者，處二年以下有期徒刑、拘役或二千元以下罰金。
從事業務之人，因業務上之過失犯前項之罪者，處五年以下有期徒刑或拘役，得併科
三千元以下罰金。
